臺灣嘉義地方法院刑事判決              100年度訴字第810號
公  訴  人  臺灣嘉義地方法院檢察署檢察官
被      告  陳文松
上列被告因違反毒品危害防制條例案件，經檢察官提起公訴（
100年度毒偵字第1570號），被告於準備程序中就被訴事實為有
罪之陳述，本院合議庭裁定由受命法官改依簡式審判程序審理，
判決如下：
    主  文
陳文松施用第一級毒品，累犯，處有期徒刑玖月。
    犯 罪 事 實
一、陳文松曾因施用毒品案件，經依臺灣高雄地方法院裁定入戒
    治處所施以強制戒治，於民國93年3月5日保護管束期滿，視
    為執行強制戒治完畢，復因搶奪、竊盜、施用毒品案件，經
    法院分別判決有期徒刑2年及6月、10月確定，經減刑後應執
    行有期徒刑2年7月，於96年7月16日執行完畢出監，再因販
    賣第四級毒品與竊盜案件，經本院判處有期徒刑2年2月確定
    ，復於97年間因施用毒品案件，經臺灣高雄地方法院以97年
    度審訴字第3014號判處有期徒刑9月、4月，並定其應執行刑
    11  月確定，上開兩罪接續執行，於99年11月19日因縮短刑
    期假釋出監，並於100年4月23日因保護管束期滿未經撤銷視
    為執行完畢。仍不知悔改，於100年7月12日13時40分前2、3
    日中午，於其住處廁所以注射針筒注射之方式，施用第一級
    毒品海洛因1次。嗣因其為毒品列管人口，於100年7月12日
    13時40分許，經警通知採尿送驗，結果呈嗎啡陽性反應。
二、案經嘉義縣警察局民雄分局報告臺灣嘉義地方法院檢察署檢
    察官偵查起訴。
    理  由
一、本件被告陳文松所犯施用第一級毒品罪，係死刑、無期徒刑
    或最輕本刑為3年以上有期徒刑以外之罪，其於準備程序中
    就被訴事實為有罪之陳述，經本院告知簡式審判程序之旨，
    並聽取公訴人、被告之意見後，爰依刑事訴訟法第273條之1
    第1項規定裁定由受命法官獨任進行簡式審判程序。
二、上揭犯罪事實，業據被告於本院準備程序及審理中坦承不諱
    （見本院卷第28、35頁），核與卷附之長榮大學確認報告1
    份、列管毒品人口尿液檢體採集送驗紀錄表1張（檢體編號
    ：Ｚ000000000000，見警卷第3、4頁)在卷足憑，被告自白核
    與事實相符，應予依法論科。
三、按施用第一級、第二級毒品為犯罪行為，毒品危害防制條例
    第10條第1項、第2項定有處罰明文。故施用第一級、第二級
    毒品者，依前揭規定本應科以刑罰。惟基於刑事政策，對合
    於一定條件之施用者，則依同條例第20條、第23條之規定，
    施以觀察、勒戒及強制戒治之保安處分。又毒品危害防制條
    例於92年7月9日修正公布，自93年1月9日施行，其中第20條
    、第23條將施用毒品之刑事處遇程序，區分為「初犯」及「
    5年內再犯」、「5年後再犯」。依其立法理由之說明：「初
    犯」，經觀察、勒戒或強制戒治後，應為不起訴處分或不付
    審理之裁定；經觀察、勒戒或強制戒治執行完畢釋放後，「
    5年內再犯」者，因其再犯率甚高，原實施之觀察、勒戒及
    強制戒治既已無法收其實效，爰依法追訴或裁定交付審理。
    至於經觀察、勒戒或強制戒治執行完畢釋放後，「5年後再
    犯」者，前所實施之觀察、勒戒或強制戒治已足以遮斷其施
    用毒品之毒癮，為期自新及協助其斷除毒癮，仍適用「初犯
    」規定，先經觀察、勒戒或強制戒治之程序。從而依修正後
    之規定，僅限於「初犯」及「5年後再犯」二種情形，始應
    先經觀察、勒戒或強制戒治程序。倘被告於5年內已再犯，
    經依法追訴處罰，縱其第3次（或第3次以上）再度施用毒品
    之時間，在初犯經觀察、勒戒或強制戒治執行完畢釋放5年
    以後，已不合於「5年後再犯」之規定，且因已於「5年內再
    犯」，顯見其再犯率甚高，原實施觀察、勒戒或強制戒治，
    已無法收其實效，即應依該條例第10條處罰（最高法院97
    年9月9日第5次刑事庭會議決議意旨參照）。查被告前因施
    用毒品案件，經法院裁定送觀察、勒戒及強制戒治處分執行
    完畢釋放後5年內，再次違犯如犯罪事實欄所載施用毒品犯
    行，均經依法追訴處罰，縱其本次施用毒品時間，與前開93
    年觀察、勒戒及強制戒治處分執行完畢日相距已5年以上，
    揆諸前開說明，已不合於「5年後再犯」之規定，自應依毒
    品危害防制條例第10條之規定處罰。核被告所為，係犯毒品
    危害防治條例第10條第1項施用第一級毒品罪，被告於上開
    施用海洛因前持有第一級毒品以施用，其持有之低度行為，
    應為施用之高度行為所吸收，不另論罪。又被告有前揭之前
    科科刑及執行紀錄，有臺灣高等法院被告前案紀錄表1份在
    卷可按，其受徒刑之執行完畢，5年以內故意再犯有期徒刑
    以上之罪，為累犯，應依刑法第47條第1項之規定加重其刑
    。爰審酌被告曾因施用毒品，經臺灣高雄地方法院裁定送觀
    察、勒戒及強制戒治，並經法院判處徒刑而再犯本案，惟念
    及施用毒品本質上係戕害自身健康之行為，尚未嚴重破壞社
    會秩序或侵害他人權益，又被告於審判程序坦承犯行，態度
    尚佳等一切情狀，量處如主文所示之刑。
四、據上論結，依刑事訴訟法第273條之1第1項、第299條第1項
    前段、第310條之2、第454條第1項，毒品危害防制條例第10
    條第1項，刑法第11條前段、第47條第1項，判決如主文。
本案經檢察官陳則銘到庭執行職務。
中    華    民    國   100    年    12    月    30    日
                  刑事第二庭    法  官  唐一
以上正本證明與原本無異。
如不服本判決應於收受判決後10日內向本院提出上訴書狀，並應
敘述具體理由；其未敘述上訴理由者，應於上訴期間屆滿後20日
內向本院補提理由書（均須按他造當事人之人數附繕本）「切勿
逕送上級法院」。
中    華    民    國   100    年    12    月    30    日
                                書記官  江芳耀
附錄論罪科刑法條：
毒品危害防制條例第10條
施用第一級毒品者，處 6 月以上 5 年以下有期徒刑。
施用第二級毒品者，處 3 年以下有期徒刑。